【裁判字號】    98,交聲,545
【裁判日期】    980414
【裁判案由】    違反道路交通管理處罰條例聲明異議
【裁判全文】
臺灣臺北地方法院交通事件裁定         98年度交聲字第545號
原處分機關  臺北市交通事件裁決所
異  議  人
即受處分人  甲○○
上列受處分人因違反道路交通管理處罰條例案件，對於臺北市交
通事件裁決所中華民國98年1 月9 日所為之處分（原處分案號：
北市裁罰字第裁22-A00YM6163號）聲明異議，本院裁定如下：
    主  文
異議駁回。
    理  由
一、按汽車行駛至交岔路口右轉彎時，應距交岔路口30公尺前顯
    示方向燈或手勢，換入外側車道、右轉車道或慢車道，駛至
    路口後再行右轉。但由慢車道右轉彎時應於距交岔路口30至
    60公尺處，換入慢車道，道路交通安全規則第102 條第1 項
    第4 款定有明文。次按汽車駕駛人在多車道右轉彎，不先駛
    入外側車道者，處新臺幣（下同）600 元以上1,800 元以下
    罰鍰，並應記違規點數1 點，道路交通管理處罰條例第48條
    第1 項第4 款、第63條第1 項第1 款亦定有明文。
二、本件異議人即受處分人甲○○於民國97年9 月30日17時56分
    許，駕駛車號2317－UW號自用小客車，沿臺北市○○路○段
    北往南內側第二車道行駛，至和平東路口時，未先駛入外側
    車道逕由該內側第二車道右轉，經臺北市政府警察局信義分
    局執勤警員當場攔停，以異議人在多車道右轉彎不先駛入外
    側車道之違規行為掣單舉發。嗣受處分人於應到案日期前向
    原處分機關即臺北市交通事件裁決所提出申訴，經原處分機
    關函請原舉發單位查覆調查結果，仍認異議人有前開違規行
    為明確，乃依道路交通管理處罰條例第48條第1 項第4 款、
    第63條第1 項第1 款之規定，裁處受處分人罰鍰600 元，並
    記違規點數1 點。
三、異議意旨略以：伊於前揭時地駕駛車牌號碼2317—UW號自用
    小客車，行駛於臺北市○○路○段北往南第二車道逕行右轉
    準備行駛軍功路方向時被攔截舉發違規，然經異議人上網查
    證道路交通安全規則，其第102 條第1 項第4 款記載為：「
    右轉彎時，應距30公尺前顯示方向燈或手勢，駛至路口後再
    行右轉」，顯示伊並未違規；且本交岔路口並未標示禁止超
    越線道，或標示右轉線道，亦可證明伊並未違規；再者，本
    交岔路口如為無標誌之圓環，道路交通安全規則並無規定應
    先換入外側車道、右轉車道或慢車道，駛至路口後再行右轉
    ，也可證明異議人並無違規；又伊違規當時正值基隆路交通
    顛峰時候，警員在交岔路複雜之環境，又無明確標示下，應
    更加指揮疏導交通順暢，卻進行取締，豈不增加交通壅塞云
    云。
四、經查：
（一）異議人於前述時地，駕駛車號2317－UW號自用小客車，沿
      臺北市○○路○段北往南內側第二車道行駛，至和平東路
      口時，因未先駛入外側車道逕由該內側第二車道右轉，而
      遭當場攔停舉發之事實，有臺北市政府警察局舉發違反道
      路交通管理事件通知單（北市警交大字第A00YM6163 號）
      、臺北市政府警察局信義分局97年11月3 日北市警信分交
      字第09732478800 號函在卷可稽，復為異議人所自承，堪
      認屬實。
（二）按異議人本件行為當時之道路交通安全規則第102 條第1
      項第4 款（95年6 月30日修正公布，同年7 月1 日施行，
      迄今並未修正）係規定：「汽車行駛至交岔路口汽車行駛
      至交岔路口，其行進、轉彎，應依下列規定：... 四、右
      轉彎時，應距交岔路口30公尺前顯示方向燈或手勢，換入
      外側車道、右轉車道或慢車道，駛至路口後再行右轉。」
      ，而非前述異議理由所載之條文內容，異議人援引業經修
      正失效之條文內容辯稱未構成違規云云，容有誤會；又系
      爭基隆路二段與和平東路之交岔路口亦非圓環，故執勤員
      警以異議人在多車道右轉彎不先駛入外側車道，違反道路
      交通安全規則第102 條第1 項第4 款、道路交通管理處罰
      條例第48條第1 項第4 款，而當場攔停掣單舉發，並無違
      誤之處。
（三）異議人雖以系爭路口並未標示禁止超越線道，或標示右轉
      線道云云置辯，然依首揭道路交通安全規則及道路交通管
      理處罰條例之規定，在多車道右轉彎時，本即應先駛入外
      側車道，異議人既為駕駛車輛之參與道路使用者，當負有
      知悉並遵守相關交通規則駕駛之義務，若轉彎路口設有標
      誌、標線者，則僅具有提醒、督促駕駛人注意之作用而已
      ；且依道路交通管理處罰條例第48條第1 項規定，係將汽
      車駕駛人轉彎時「不依標誌、標線、號誌指示」，以及「
      在多車道右轉彎，不先駛入外側車道」，併列為違規轉彎
      之處罰事由，足見該條第1 項第4 款所謂「在多車道右轉
      彎，不先駛入外側車道」之規定，原即不以設有標誌、標
      線之路段為必要，故系爭路段是否有標示禁止超越線道、
      右轉線道，即與本件違規事實無涉。另異議人以員警可於
      系爭路段指揮疏導交通順暢，卻捨此不為而逕行開單舉發
      云云，惟是否需輔以交通勤務警察現場執行交通指揮，係
      屬行政機關行政裁量權行使之範圍，尚無礙於異議人本件
      違規行為之認定。故異議人前揭所辯，均無從解免其違規
      逕行右轉之責任。
五、綜上所述，異議人確有於上開時、地駕駛自用小客車，在多
    車道右轉彎時，不先駛入外側車道而逕行右轉之違規行為，
    原處分機關依道路交通管理處罰條例第48條第1 項第4 款、
    第63條第1 項第1 款及違反道路交通管理處罰條例統一裁罰
    基準表規定，裁處受處分人罰鍰600 元，並予記違規點數1
    點，並無不當之處。本件異議為無理由，應予駁回。
據上論斷，應依道路交通案件處理辦法第19條，裁定如主文。
中    華    民    國    98    年    4     月    14    日
                        交通法庭法  官  吳俊龍
上正本證明與原本無異。
如不服本裁定應於送達後5日內向本院提出抗告狀。
                                書記官  劉俊源
中    華    民    國    98    年    4     月    14    日


司法院資訊處製作；財團法人民間司法改革基金會備份。
